【裁判字號】    99,審訴,102
【裁判日期】    990212
【裁判案由】    毒品危害防制條例
【裁判全文】
臺灣士林地方法院刑事判決             99年度審訴字第102號
公  訴  人  臺灣士林地方法院檢察署檢察官
被      告  甲○○
上列被告因違反毒品危害防制條例案件，經檢察官提起公訴（99
年度毒偵字第13號），被告於本院準備程序中就被訴事實為有罪
陳述，經本院合議庭裁定由受命法官獨任行簡式程序審理，並判
決如下：
    主  文
甲○○施用第一級毒品，累犯，處有期徒刑玖月。
    事  實
一、甲○○前因施用毒品案件，經本院以89年度毒聲字第693 號
    裁定送觀察、勒戒後，認無繼續施用毒品之傾向，於民國89
    年7 月12日執行完畢釋放出所，並由臺灣士林地方法院檢察
    署檢察官以89年度毒偵字第438 號為不起訴處分確定；復於
    前開觀察、勒戒執行完畢後5 年內之92年間，因施用毒品案
    件，經本院以93年度毒聲字第42號裁定送觀察、勒戒後，認
    有繼續施用毒品之傾向，經臺灣士林地方法院檢察署檢察官
    以93年度毒偵字第28號提起公訴（因毒品危害防制條例於93
    年1 月9 日修正而未裁定強制戒治），並經本院以93年度訴
    字第227 號判決判處有期徒刑8 月，嗣經臺灣高等法院以93
    年度上訴字第2197號判決駁回上訴確定，於94年8 月15日縮
    刑期滿執行完畢（以上構成累犯）。再於96年間，因施用第
    一級毒品及持有第二級毒品案件，經本院以97年度訴字第73
    號判決各判處有期徒刑7 月、3 月，應執行有期徒刑8 月確
    定（現執行中，此部分不構成累犯）。詎其仍不知悔改，復
    基於施用第一級毒品海洛因之犯意，於98年7 月8 日晚間11
    時許，在其友人位於臺北縣三重市○○○路之住處，以針筒
    注射方式，施用海洛因1 次。嗣於98年7 月9 日凌晨3 時50
    分，因另案施用毒品案件通緝中，為警在臺北市萬華區逮捕
    ，經警徵得其同意採尿送驗，因鑑驗結果呈嗎啡陽性反應，
    始查悉上情。
二、案經臺北市政府警察局萬華分局報告臺灣臺北地方法院檢察
    署檢察官呈請臺灣高等法院檢察署檢察長令轉臺灣士林地方
    法院檢察署檢察官偵查起訴，並經本院改依簡式程序審理。
    理  由
一、上揭犯罪事實，業據被告甲○○於偵查中、本院準備程序及
    審理時迭承不諱（參見臺灣士林地方法院檢察署98年度毒偵
    字第2071號卷第4 頁至第5 頁，本院卷第16頁、第19頁），
    而被告為警查獲後在警局所排尿液，經送台灣尖端先進生技
    醫藥股份有限公司以酵素免疫分析法初驗後，再以氣相層析
    質譜儀法進行確認檢驗，結果呈嗎啡（即施用海洛因之代謝
    物）陽性反應，有該公司於98年7 月22日出具之濫用藥物檢
    驗報告及臺北市政府警察局偵辦毒品案件尿液檢體委驗單各
    1 份在卷可稽（附於臺灣臺北地方法院檢察署98年度毒偵字
    第2386號卷第7 頁、第9 頁）。綜上，足認被告自白與事實
    相符，可以採信，本案事證至為明確，被告犯行堪以認定。
二、按毒品危害防制條例於92年7 月9 日修正公布，自93年1 月
    9 日施行，其中第20條、第23條將施用毒品之刑事處遇程序
    區分為「初犯」、「5 年內再犯」、「5 年後再犯」。依其
    立法理由之說明：「初犯」，經觀察、勒戒或強制戒治，應
    為不起訴處分或不付審理之裁定；經觀察、勒戒或強制戒治
    執行完畢釋放後，「5 年內再犯」者，因其再犯率甚高，原
    實施之觀察、勒戒及強制戒治既已無法收其實效，爰依法追
    訴或裁定交付審理。至於經觀察、勒戒或強制戒治執行完畢
    釋放，「5 年後再犯」者，前所實施之觀察、勒戒或強制戒
    治已足以遮斷其施用毒品之毒癮，為期自新及協助其斷除毒
    癮，仍用「初犯」規定，先經觀察、勒戒或強制戒治之程序
    。從而，依修正後之規定，祇於「初犯」及「5 年後再犯」
    2 種情形，有其追訴條件之限制，即須於初犯經觀察、勒戒
    或強制戒治釋放後，5 年內均無施用毒品之行為，始能認其
    前所實施之觀察、勒戒或強制戒治已足遮斷毒癮，而得於5
    年後再犯時，再予適用初犯之規定，重行觀察、勒戒等程序
    。倘5 年內已經再犯，被依法追訴處罰，縱其第3 次（或第
    3 次以上）施用毒品之時間在初犯釋放5 年以後，即與「5
    年後再犯」之情形有別，且因已於「5 年內再犯」，顯見其
    再犯率甚高，原實施觀察、勒戒或強制戒治，已無法收其實
    效，自無再經觀察、勒戒及強制戒治之必要，應由檢察官逕
    行起訴，始符新法修正之本旨（最高法院95年第7 次刑事庭
    會議決議、95年度台非字第59號判決參照）。查被告前因施
    用毒品案件，經本院裁定送觀察、勒戒後，認無繼續施用毒
    品之傾向，於89年7 月12日執行完畢釋放出所後，5 年內再
    因施用毒品案件，經本院以93年度訴字第227 號判決判處有
    期徒刑8 月，嗣經臺灣高等法院以93年度上訴字第2197號判
    決駁回上訴確定，於94年8 月15日縮刑期滿執行完畢等情，
    有臺灣高等法院被告前案紀錄表在卷可稽，是本案被告所為
    施用毒品之犯行，距離前開觀察、勒戒執行完畢釋放雖已逾
    5 年，惟被告在上開觀察、勒戒執行完畢後5 年內，既已再
    犯施用毒品罪，並經追訴、處罰，揆諸前揭說明，其本次犯
    行即與毒品危害防制條例第20條第3 項所稱之「5 年後再犯
    」有別，是公訴人依法追訴，於法並無不合，本院自應依法
    論科。
三、按海洛因為毒品危害防制條例第2 條第2 項第1 款所稱之第
    一級毒品。核被告甲○○所為，係犯毒品危害防制條例第10
    條第1 項之施用第一級毒品罪；其持有第一級毒品海洛因進
    而施用，持有毒品之行為為施用毒品之當然手段，不另論以
    持有毒品罪（最高法院74年度台上字第3404號判例意旨參照
    ）。又被告有如事實欄所載前案科刑及執行情形，有臺灣高
    等法院被告前案紀錄表在卷可稽，其於有期徒刑執行完畢後
    5 年內，故意再犯本案有期徒刑以上之罪，為累犯，應依刑
    法第47條第1 項之規定加重其刑。爰審酌被告曾因施用毒品
    犯行而送觀察、勒戒及法院判處罪刑確定，仍不知悛悔，復
    再施用第一級毒品，顯見其戒絕毒品之決心不堅，惟念其施
    用毒品乃戕害自己身心健康，尚未危及他人，且犯後坦承犯
    行，態度良好，本案施用毒品犯行僅1 次，並其犯罪之動機
    、目的及其智識程度等一切情狀，量處如主文所示之刑，以
    示懲儆。公訴人具體求處被告有期徒刑11月，固非無見，惟
    本院斟酌前開事項，認公訴人所求刑度尚嫌過重，附此敘明
    。至被告施用海洛因所用之注射針筒，並未扣案，復據被告
    供明業已丟棄，堪認已經滅失，自無從諭知沒收，併此指明
    。
據上論斷，應依刑事訴訟法第273 條之1 第1 項、第299 條第1
項前段，毒品危害防制條例第10條第1 項，刑法第11條前段、第
47條第1 項，判決如主文。
本案經檢察官張紜瑋到庭執行職務。
中    華    民    國    99    年     2    月    12    日
                  刑事第一庭法  官  吳祚丞
以上正本證明與原本無異。
如不服本判決應於收受判決後10日內向本院提出上訴書狀，並應
敘述具體理由；其未敘述上訴理由者，應於上訴期間屆滿後20日
內向本院補提理由書（均須按他造當事人之人數附繕本）「切勿
逕送上級法院」。
                            書記官  丁梅芬
中    華    民    國    99    年     2    月    12    日
附錄論罪科刑法條：
毒品危害防制條例第10條第1項
施用第一級毒品者，處 6 月以上 5 年以下有期徒刑。

司法院資訊處製作；財團法人民間司法改革基金會備份。
